【裁判字號】    98,交抗,1221
【裁判日期】    980616
【裁判案由】    違反道路交通管理處罰條例
【裁判全文】
臺灣高等法院交通事件裁定            98年度交抗字第1221號
抗  告  人
即受處分人  大地工業股份有限公司
代  表  人  甲○○
上列抗告人因違反道路交通管理處罰條例案件，不服臺灣板橋地
方法院，中華民國98年4月15日所為98年度交聲字第849號裁定（
原處分：97年12月22日北監自裁字裁40-A5J700539號），提起抗
告，本院裁定如下：
    主  文
抗告駁回。
    理  由
一、原裁定意旨略以：受處分人於民國（下同）97年12月22日收
    受原處分機關97年12月22日北監自裁字第裁40-A5J700539號
    違反道路交通管理事件裁決書，查其非居住於原處分機關所
    在之臺北縣樹林市，惟於原法院管轄區域內，須扣除在途期
    間2日，則其聲明異議，應於接到上開裁決書之翌日起22 日
    內即98年1月13日前提出，惟其遲至98年3月31日始具狀聲明
    異議，已逾法定期間，不合法律所定之程式。至受處分人前
    於97年12月17日固曾向原處分機關聲明異議，然依道路交通
    管理處罰條例第87條第1項之規定，得為向法院聲明異議之
    客體，係北監自裁字第裁40-A5J700539號裁決處分，故受處
    分人在97年12月17日就本件違規行為聲明異議時，原處分機
    關尚未就本件交通違規行為予以裁處，上開裁決處分尚未存
    在，原處分機關於97年12月22日以北監自裁字第裁40-A5J70
    0539號為本件裁決處分後，受處分人又未有任何意見陳述或
    對本件違規行為不服之意思表示，遲至98年3月31 日始再具
    狀聲明異議，因認本件聲明異議為不合法，應予駁回等語。
二、抗告意旨略以：抗告人曾於90年2月12日至監理站，就其所
    有車號HV-1773號自用小客車辦理拒不過戶註銷手續，但其
    後抗告人仍陸續接到罰單，抗告人之代表人甲○○乃於97
    年12月17日到監理站申訴，經承辦人員告知須經法院處理，
    隨即列印37筆裁決書明細予甲○○（其中第1筆即本件北監
    自裁字第裁40-A5J700539號裁決處分），甲○○即當場就全
    部37筆裁決處分填寫聲明異議書，及再簽收6張裁決書後回
    家，並於同年月22日經承辦人員通知，前往監理站再簽收1
    張裁決書，是抗告人於97年12月17日即已知共有37筆罰單，
    97年12月22日只是補簽動作，原裁定認抗告人未就本件裁決
    處分合法聲明異議，可能是補上一筆裁決書時，監理站原有
    聲明異議之日期未更改所致。又前開自用小客車，業經抗告
    人轉讓予第三人張清波，詎張清波始終未辦理該車過戶手續
    ，抗告人乃於90年2月12日至監理站辦理註銷該車牌照，業
    如前述，是本件違規事實並非抗告人所屬人員所為，此由原
    處分機關於97年11月28日、同年12月17日就該車所為之另外
    7件處分，均經原審法院另以97年度交聲字第3307號至第331
    3號裁定不罰可資參照，且本件裁決書中所載違規時間為92
    年4月17日，原處分機關卻遲至97年12月始作出裁決，依行
    政罰法第27條第1項規定，其裁處權應已罹於3年之時效而消
    滅云云。
三、按「受處分人，不服第8條主管機關所為之處罰，得於接到
    裁決書之翌日起20日內，向管轄地方法院聲明異議」，道路
    交通管理處罰條例第87條第1項定有明文。「受處分人不服
    處罰者，得於接到裁決書之翌日起20日內，以司法狀紙提出
    聲明異議，載明裁決日期、字號及理由，交由本（臺北區監
    理所）所轉送管轄法院」之說明，亦載於本件北監自裁字第
    裁40-A5J700539號裁決書之附記欄，是受處分人應於裁決書
    作成後始得於法定期間內對上開裁決書聲明異議。受處分人
    聲明異議須合於此等程序規定，法院始得受理為實體之審查
    。末按，如交通法庭認聲明異議不合法律上之程式或其異議
    權已經喪失者，應以裁定駁回之，道路交通案件處理辦法第
    18條定有明文。
四、經查：
  (一)抗告人所有之前開車號自用小客車於92年4月17日，經台北
    市政府警察局大同分局交通分隊舉發有「使用註銷之牌照行
    駛」之違規後，抗告人未依期繳納罰鍰時，應由交通部公路
    總局台北區監理所作出裁決書後，始得向法院聲明異議。抗
    告意旨雖稱，抗告人之代表人於97年12月17日經監理站承辦
    人員列印交付裁決書明細，因此當時即知本件北監自裁字第
    裁40-A5J700539號裁決處分而當場填寫聲明異議書云云，惟
    查上開明細僅係「違規詢查報表」，列有車號、違規日、地
    點、舉發方式、應到日等，係公路主管機關依舉發單號逐一
    登錄之建檔資料，使查詢人可悉該車之違規情形，與原處分
    機關是否已作成裁決書無關，抗告人將該明細視為原處分機
    關作成之裁決書，對之為簽收及聲明異議，顯有誤會。
  (二)本件抗告人於97年12月17日向原處分機關聲明異議時，原處
    分機關尚未作出裁決處分，嗣原處分機關於97年12月22日作
    成裁決書後，抗告人均未再補陳任何陳述意見，迄98年3月
    20日原處分機關承辦人，依原審法院98年3月12日板院輔刑
    敬97交聲3314字第016560號函文，函請抗告人補提聲明異議
    狀，抗告人始於同年3月31日補提出本件聲明異議狀，此有
    原處分機關自用車裁罰課蓋於抗告人聲明異議狀上之收文章
    、原審法院辦理刑事案件電話記錄查詢表、交通部公路總局
    台北區監理所98年3月20日北監自字第0986007899號函、以
    及原審法院前開函文附原審卷可稽。抗告人於本件北監自裁
    字第裁40-A5J700539號裁決處分作成前之97年12月17日，於
    交通部公路總局台北區監理所當場填寫之聲明異議書，其性
    質應屬於道路交通管理處罰條例第9條第1項中段規定之「向
    處罰機關陳述意見」，而尚非同條例第87條第1項所規定之
    「聲明異議」。從而，抗告人先後於97年12月17日以及98年
    3 月31日所提出之聲明異議，或因裁決處分尚未作成而聲明
    異議客體不存在，或因逾越聲明異議之法定期間，均未合於
    道路交通管理處罰條例第87條第1項規定之「得於接受裁決
    書之翌日起20日內，向管轄之地方法院聲明異議」之要件，
    原審因認其聲明異議不合法律上之程式且無從補正，而裁定
    予以駁回，經核並無違誤。
  (三)至抗告意旨另主張，原審法院97年度交聲字第3307號至第
    3313號裁定，已裁定抗告人不罰，及原處分機關之處分權已
    罹於3年消滅時效云云，惟查原審法院前開裁定所認定不罰
    之7筆處分，係原處分機關分別於97年11月28日、12月17日
    作成裁決處分之後，抗告人收受上開裁決書後，於同年12月
    17日聲明異議，均合於道路交通管理處罰條例第87條第1項
    規定之聲明異議要件，與本件情形不同，自難與比附援引。
    而抗告人聲明異議之程序已不合法，法院亦無從實體審查原
    處分機關之處分權是否確已罹於消滅時效，併此敘明。
  (四)綜上，抗告人猶執陳詞指摘原裁定不當，提起本件抗告，為
    無理由，應予駁回。
據上論斷，應依道路交通案件處理辦法第26條，刑事訴訟法第41
2條，裁定如主文。
中    華    民    國    98    年    6     月    16    日
                  刑事第十六庭審判長法  官  溫耀源
                                    法  官  許增男
                                    法  官  王敏慧
以上正本證明與原本無異。
不得再抗告。
                                    書記官  丁淑蘭
中    華    民    國    98    年    6     月    16    日


司法院資訊處製作；財團法人民間司法改革基金會備份。
